臺灣臺南地方法院刑事判決　　　　　　　100年度易字第775號
公　訴　人　臺灣臺南地方法院檢察署檢察官
被　　　告　蕭艷美
選任辯護人　張文嘉律師
上列被告因侮辱案件，經檢察官提起公訴（99年度偵字第12729
號），本院判決如下：
    主  文
蕭艷美犯公然侮辱罪，處罰金新台幣伍仟元，如易服勞役，以新
台幣壹仟元折算壹日。
    事  實
一、蕭艷美與施金春因停車問題雙方發生爭執，蕭艷美於民國（
    下同）99年2月28日下午1時許，前往施金春於台南市○○區
    ○○街 160 號所經營之富鑫不動產公司內，在公眾得與聞
    之靠門口處，反覆以「妳若A宏幹妳再去我家說東說西試看
    看（台語）」等貶損他人評價之穢語，公然侮辱施金春。
二、案經施金春訴由臺南市政府警察局永康分局移送臺灣台南地
    方法院檢察署檢察官偵查起訴。
    理  由
一、按被告以外之人於審判外之陳述，經當事人於審判程序同意
    作為證據，法院審酌該言詞陳述或書面陳述作成時之情況，
    認為適當者，亦得為證據，刑事訴訟法第159條之5第1項定
    有明文。查被告蕭艷美於本院審理時對下列證人於警詢時及
    偵訊中所為筆錄之證據能力均不爭執，且本院依卷內資料審
    酌該警詢及偵訊筆錄作成時之情況，亦認為並未有何違背法
    律或其他相關規定之情事，而應認為適當，是依刑事訴訟法
    第159條之5第1項之規定，上開證人等於警詢及偵訊所作之
    筆錄，為傳聞法則之例外而具有證據能力，本院自得引為判
    決參考之依據。
二、訊據被告雖坦承曾於案發當日前往告訴人施金春上址公司，
    並與告訴人就停車問題發生口角，惟矢口否認涉有上開公然
    侮辱犯行，辯稱：案發當日伊與男友洪嘉鴻正要駕車出門，
    告訴人在上址騎樓邊與伊理論，責怪伊沒有將車位保留給告
    訴人，任由他人佔用停車位，導致告訴人開車上班時沒有停
    車位等語，伊認為為告訴人保留停車位並非渠義務，車位遭
    佔用亦非渠之過錯，不甘遭告訴人辱罵，故下車想到告訴人
    公司內跟告訴人講清楚，但是伊根本還沒有踏進告訴人公司
    門口，即遭告訴人喝止，不讓伊進入公司，伊只在門口以不
    好的口氣跟告訴人說，請她不要再到渠美髮店裡講這些事，
    會造成伊心裡困擾等語，絕無以上開穢語辱罵告訴人云云。
三、經查：
(一)、證人即告訴人施金春於本院審理時具結後證稱：案發前幾天
    其曾到被告家談停車位問題，被告於99年2月28日下午1時許
    到其公司門口，從門外就開始罵：「妳若A宏幹妳再去我家
    說東說西試看看（台語）」，其回答「不要再說幹來幹去，
    很難聽，這是辦公場所，請妳出去」，被告就退出去上車離
    開，被告從門外罵到離開上車，前後大約2、3分鐘等語（見
    本院卷第23頁背面、24、29頁），核與其警詢時證述相符（
    見警卷第7頁）；且當時告訴人僱用之員工證人李鴻偉於本
    院審理時具結後證稱：案發當天告訴人一到公司就抱怨被告
    車又亂停，後來就出去與被告為了停車位在外面爭執，約中
    午12時將近1時許，被告直接進入公司對告訴人用台語說：
    「你如果覺得房租太便宜，你可以搬走，不用去我家亂說話
    ，你若A宏幹妳再去我家亂說話試試看」，告訴人也以台語
    回以：「你走，出去，我這邊不歡迎你，我們這裡是辦公的
    地方，妳不要來這邊亂」，被告仍繼續以台語罵：「你若A
    宏幹妳再去我家亂說話試試看」之類的話等語（見本院卷第
    31頁），核與其於2次偵查中具結後證述相符（見偵卷第28
    、59頁）。證人李鴻偉於2次偵訊及本院審理時所證述之內
    容均相符，且證人李鴻偉雖曾於案發當時受雇於告訴人，然
    於本院審理時已離職，且曾於任職期間因處事方式不合而發
    生不愉快，業據其陳述在卷（見本院卷第33頁），故其與告
    訴人間並無特殊情誼，應無迴護告訴人之動機，且其與被告
    素無恩怨，業據被告供述在卷（見本院卷第52頁），並無設
    詞誣陷被告之動機，亦無甘冒涉犯偽證罪之風險而執意誣攀
    被告之理由，其證述應堪採信。綜上，告訴人指述被告於上
    開時間、地點以上開穢語公然辱罵之情節，與證人李鴻偉迭
    次證述相符，堪信為真實。
(二)、次查，本院於審理時勘驗告訴人提出之監視錄影光碟，該監
    視錄影光碟只有影像而沒有聲音，監視器畫面時間標示99年
    2月28日下午12時58分29秒至13時1秒，畫面是辦公室內，大
    門是玻璃門，左邊有2個位置，後面位置上坐的人穿白色衣
    服，從頭到尾都沒有動，前面的位置本來是空的，後來告訴
    人進入後坐下，被告於12時58分28秒出現在門口，12時58分
    38秒被告進入辦公室內，與告訴人說話，並往前走了2步，
    告訴人站起來，被告於12時58分43秒轉身，走出辦公室門口
    時是12時58分46秒，告訴人跟著走出，後來告訴人一個人在
    門口用手指點，隨後進入辦公室，又走到門口對著門外指點
    ，接著走回辦公室到位置上坐下（見本院卷第51頁）。根據
    上開監視器畫面，被告自12時58分28秒出現在門口，確實有
    走進告訴人辦公室與告訴人交談，並有往前走了2步，直到
    12時58分46秒才走出辦公室，其間歷時18秒，則被告所稱伊
    根本沒有走進告訴人公司，就被告訴人喝止趕走云云，顯非
    事實。復參酌被告與告訴人均自承2人間因售屋價格、租屋
    租金、停車問題素有嫌隙，當日稍早又係因停車問題發生口
    角（證人李鴻偉證述，本院卷第 31 頁），則被告於口角爭
    執中，口出上開侮辱告訴人之言語，亦與經驗法則相符。
(三)、被告聲請傳喚之證人洪嘉鴻於本院審理時雖證稱：當天其與
    被告正要駕車離開，告訴人將他們攔下，抱怨其他人亂停車
    ，她因而沒有停車位等等，其與被告覺得停車在告訴人公司
    門口的另有其人，被告就想去跟告訴人說清楚，結果還沒踏
    進門，也還來不及說話，就被告訴人擋在門外，並大聲喝止
    說「出去不要進來」，被告當時聽到可能也很生氣，就回答
    說「以後你也不要再到我家亂說話」，之後其與被告就離開
    了，起訴書所載那些穢言穢語，其當時都沒有聽到等語（見
    本院卷第36、38頁）。然本院勘驗現場監視器光碟顯示，當
    時被告確實有進入告訴人之公司門內，且往前走了兩步，待
    在公司內之時間長達18秒，並非如證人洪嘉鴻所言「連門都
    沒有踏進去就被喝止」，故證人洪嘉鴻所述顯與事實不符；
    況證人洪嘉鴻亦自承，其當時待在車上，距離告訴人公司門
    口尚有一段距離等語，故對於被告與告訴人間之對話，並未
    全程聽聞，尚難以其證述未曾聽聞被告說出上開言語，遽認
    被告未曾說過上開言語。故證人洪嘉鴻證述上開內容，尚難
    採為有利於被告之證據。
(四)、被告之辯護人復辯稱：姑不論被告是否有口出上開言語，惟
    台語「你若A宏幹」係指「你若好膽」、「你若有種」、「
    你若有辦法」之意思，與「有沒有能力做好某件事情」有關
    ，而與「性」完全無關，故其意思實為「你若好膽再去我家
    說東說西試試看」，帶有威嚇的意思，但並無侮辱之意思等
    語。惟查，台語「幹」之意思，本即帶有「性交」、「姦淫
    」之意義，為眾所周知之事，而「A宏幹」一詞，依社會一
    般人通常之想法，經常解讀為「遭他人姦淫」、「與他人性
    交」之意思，就我國目前社會之民情以觀，對於女性而言，
    遭人指稱與非伴侶之人性交，或遭人姦淫，自屬對其人格及
    名譽之貶抑，即使亦可指涉「你若好膽」、「你若有種」、
    「你若有辦法」之意思，但仍不能免除「性」之聯想，亦無
    法完全排除貶抑被害人人格之暗示，故告訴人認有受辱之感
    ，係屬符合經驗法則。被告辯護人之抗辯，不足憑採。
(五)、綜上所述，告訴人指述被告於上開公眾得與聞之處所，以「
    妳若A宏幹妳再去我家說東說西試看看（台語）」等貶損他
    人評價之穢語公然侮辱之，有證人李鴻偉迭於偵查中及本院
    審理時證述綦詳，並經本院勘驗現場監視器光碟確認屬實，
    被告所提出之證人洪嘉鴻之證述亦不足以為被告有利之認定
    ，從而，被告犯行已臻明確，應予依法論科。
四、論罪科刑：核被告所為，係犯刑法第309條第1項之公然侮辱
    罪。被告接連對告訴人說了數次「妳若A宏幹妳再去我家說
    東說西試看看（台語）」，係於密接之時空，對於同一被害
    人為之，應評價為接續之一行為，而僅論以一公然侮辱罪。
    爰審酌被告與告訴人間之關係、被告犯罪之動機、目的、手
    段，兼衡被告之智識程度、家庭經濟狀況，及犯罪後始終否
    認犯行之態度等一切情狀，量處如主文所示之刑，並諭知易
    服勞役之折算標準。
五、不另為無罪之諭知部份：
(一)、公訴意旨另以：被告於上開間、地點，當告訴人回稱：「請
    妳出去，不要說幹來幹去這麼沒水準的話 (台語 )」時，被
    告又接續以「講你A宏幹這樣才嘟嘟好而已（台語）」等貶
    損他人評價之穢語公然侮辱告訴人。因認被告接續涉犯公然
    侮辱罪等語。
(二)、按犯罪事實應依證據認定之，無證據不得認定犯罪事實，不
    能證明被告犯罪者，應諭知無罪之判決，刑事訴訟法第154
    條第2項、第301條第1項分別定有明文。又犯罪事實之認定
    ，應憑證據，如未能發現相當證據，或證據不足以證明，自
    不能以推測或擬制之方法，作為裁判基礎，最高法院40年臺
    上字第86號判例著有明文；且認定犯罪事實所憑之證據，雖
    不以直接證據為限，間接證據亦包括在內，然而無論直接證
    據或間接證據，其為訴訟上之證明，須於通常一般之人均不
    致有所懷疑，而得確信其為真實之程度者，始得據為有罪之
    認定，倘其證明尚未達到此一程度，而有合理之懷疑存在而
    無從使事實審法院得有罪之確信時，即應由法院為諭知被告
    無罪之判決，最高法院76年臺上字第4986號判例亦著有明文
    。再檢察官對於起訴之犯罪事實，仍應負提出證據及說服之
    實質舉證責任，倘其所提出之證據，不足為被告有罪之積極
    證明，或其指出證明之方法，無從說服法院以形成被告有罪
    之心證，基於無罪推定之原則，自應為被告無罪判決之諭知
    ，有最高法院92年度臺上字第128號判例可參。
(三)、經查：證人即告訴人施金春雖於本院審理時證稱，被告有於
    上開時、地對其說「講你去宏幹這樣才嘟嘟好而已（台語）
    」（見本院卷第24頁），證人李鴻偉於偵查中亦證稱被告有
    於上開時、地對告訴人說「講你去宏幹這樣才嘟嘟好而已（
    台語）」（見偵卷第59頁），惟證人李鴻偉於本院審理時則
    改稱被告是說「我這樣說嘟好而已（台語）」（見本院卷第
    34頁背面）。是關於被告是否有說「講你去宏幹這樣才嘟嘟
    好而已（台語）」，證人李鴻偉所述前後不符，顯有瑕疵，
    單憑告訴人之指述，尚難以認定被告是否有說「講你去宏幹
    這樣才嘟嘟好而已（台語）」，本院認依公訴人所舉之證據
    ，尚難以證明被告有說出上開言詞。惟此部份若成立犯罪，
    與上開論罪科刑部份成立接續犯之單純一罪關係，爰不另為
    無罪之諭知。
據上論斷，應依刑事訴訟法第299條第1項前段，刑法第309 條第
1項、第42條第3項，刑法施行法第1條之1，判決如主文。
本案經檢察官鄭葆琳到庭執行職務。
中    華    民    國    100    年    10    月    17   日
                  刑事第一庭  法  官  高如宜
上正本證明與原本無異
如不服本判決應於收受正本後 10 日內向本院提出上訴書狀，並
應敘述具體理由。其未敘明上訴理由者，應於上訴期間屆滿後
20 日內向本院補提理由書狀，並須按他造當事人之人數附繕本
）「切勿逕送上級法院」。
                              書記官  陳慧玲
中    華    民    國   100    年    10    月    21    日
中華民國刑法第309條第1項
（公然侮辱罪）
公然侮辱人者，處拘役或 3 百元以下罰金。